臺灣新竹地方法院交通事件裁定　　　　 93年度交聲字第158號
移送機關　　交通部公路總局新竹區監理所新竹市監理站
受處分人
即異議人　　甲○○
上列受處分人因違反道路交通管理處罰條例案件，對交通部公路
總局新竹區監理所於中華民國九十二年六月二日以竹監自字第駕
裁五０─Ｅ00000000號、九十二年十二月十二日以竹監
自字第裁五０─Ｅ00000000號裁決書，聲明異議，本院
裁定如下：
    主  文
原處分撤銷。
甲○○不罰。
    理  由
一、聲明異議意旨略以：受處分人即異議人甲○○因於台三線橫
    山火車站前交通違規，被警逕行舉發一事，異議人並未接獲
    違規單，此乃因違規單並非送達至異議人之住所地即新竹縣
    五峰鄉桃山村三鄰三十六號之故，而法務部行政執行署新竹
    行政執行處九十三年度道罰執字第一五二三號函，亦認該違
    規單並非以異議人之住所地為送達處所，而收受人謝秀珠女
    士亦非異議人之送達代收人，非屬合法送達。故既該違規單
    未合法送達於異議人，尚未生送達效力，則原處分機關依該
    違規單而製開竹監字第駕裁五０─Ｅ00000000號裁
    決書，再以異議人未依上開裁決書之通知於九十二年七月三
    日前繳納違規超速罰鍰，進而逕自依該裁決書所載自九十二
    年七月三日易處吊扣駕駛執照三個月，又自九十二年七月十
    八日易處吊銷，並逕行註銷駕駛執照等處分，自屬違法、不
    當，應予撤銷。從而，原處分機關以異議人之駕照業經原處
    分機關以上開九十二年六月二日竹監自字第駕裁五０─Ｅ0
    0000000號裁決書註銷後，異議人仍使用註銷駕駛執
    照駕車情事，所為九十二年十二月十二日竹監自字第裁五０
    ─Ｅ00000000號裁決書對異議人罰鍰新臺幣六萬元
    之處分，其處分亦違法、不當，應予撤銷，爰依法聲明異議
    云云。
二、按處理違反道路交通管理事件，有關文書送達之程序，依行
    政程序法之規定，違反道路交通管理事件統一裁罰標準及處
    理細則第五條定有明文。是道路交通管理主管機關或警察機
    關在處理違法道路交通管理處罰條例規定之行為時，無論「
    舉發違規通知單」或「裁決書」之送達，均應依行政程序法
    送達之規定辦理，始為完成合法送達程序；亦即必以行為人
    經合法收受違反道路交通管理事件通知單，無正當理由未依
    該違反道路交通管理事件通知單上所載應到案日期為罰鍰之
    繳納或到案聽候裁決時，方有從重裁罰之適用，如無從證明
    行為人已合法收受舉發通知單之送達，即難認行為人係故意
    不在應到案日期前到案。而送達應於受送達人之住居所、事
    務所或營業所為之，但在行政機關辦公處所或他處會晤應受
    送達人時，得於會晤處所為之；於應送達處所不獲會晤應受
    送達人時，得將文書付與有辨別事理能力之同居人、受僱人
    或應送達處所之接收郵件人員，行政程序法第七十二條第一
    項、第七十三條第一項亦有明定。至所稱之「同居人」，雖
    不必有親屬關係，亦無庸嚴格解釋為須以永久共同生活為目
    的而同居一家；然必係與應受送達人居住在一處，且繼續的
    為共同生活者，方為相當（最高法院八十二年臺上字第二七
    二三號判例要旨參照）。又按各類郵件除註明不得改投或改
    寄者外，如收件人或代收人地址變更，經當事人申請，均得
    改投或改寄新地址；各類掛號函件除註明不得改投或改寄者
    外，收件人地址未變更，得申請寄交其地址之各類掛號函件
    改投遞其服務處所或其他指定處所地址，郵務營業規章第一
    百六十八條及一百七十六條定有明文。
三、經查：
（一）本件異議人辯稱新竹縣警察局九十一年十二月十一日第Ｅ
      00000000號舉發違反道路交通管理事件通知單未
      合法送達一節，查該違規單業已由新竹縣五峰郵局於九十
      一年十二月十三日改投送達至五峰鄉公所，由公所總務曾
      張秋菊蓋章簽收，亦於當日轉交給受處分人之母親謝秀珠
      ，此有五峰郵局簡覆表及送達回執影本各一紙附卷可憑。
      另本件違規單送達地址為「新竹縣五峰鄉桃山村清泉一百
      三十二號」，雖異議人現居住之戶籍地為「新竹縣五峰鄉
      桃山村桃山三十六號」，然異議人係於九十二年三月六日
      始遷入現址，而違規事實乃係發生於九十一年十二月十一
      日，故將違規單寄至「新竹縣五峰鄉桃山村清泉一百三十
      二號」並無違誤。惟五峰郵局稱異議人之母親謝秀珠申請
      家屬郵件改投上班地點（五峰鄉公所）。然經本院依職權
      向五峰郵局查詢結果，異議人申請改投之日期為九十二年
      十二月二十五日，此有五峰郵局出具之異議人申請改投、
      改寄之原始資料在卷可稽，故於九十一年十二月十三日當
      時，異議人並沒有申請改投、改寄至五峰鄉公所之事實，
      亦查無任何證據證明異議人業已收受舉發通知單。因而該
      違規單之送達自難謂為合法。
（二）再者，就新竹區監理所九十二年六月二日竹監自字第駕裁
      五０─Ｅ00000000號裁決書係由新竹縣新埔郵局
      於九十二年六月五日送達於異議人之住所地即「新竹縣五
      峰鄉桃山三十六號」，並由異議人之母親謝秀珠蓋章簽收
      之事實，有送達回執附卷可憑，足見上揭裁決書係由異議
      人之母親謝秀珠所收受，故前揭裁決書是否已合法送達於
      異議人，須視異議人之母謝秀珠有無收受送達之權限而定
      ，即以謝秀珠是否屬異議人之有辨別事理能力之同居人為
      斷。而法律所謂同居人，依上開最高法院判例意旨，係指
      同居一處，繼續共同生活者而言，謝秀珠雖為以異議人母
      親之身分，簽收上揭裁決書，但九十二年六月五日郵務送
      達該裁決書時，謝秀珠並未與異議人同戶，此有戶籍謄本
      影本在卷可稽，足見異議人與其母並非繼續共同生活於同
      一之處所，亦即非屬「同居人」，故異議人之母謝秀珠應
      無適法收受送達之權能，又無證據證明「謝秀珠」已將收
      受之裁決書轉交受處分人。從而，原處分機關既未將上揭
      裁決書合法送達於異議人，其所為之處分自屬有誤，尚非
      合法。
（三）如前所述，上開違規單與裁決書皆非屬合法送達，即未生
      送達之效力，因此以異議人之駕照業經原處分機關以上開
      裁決書註銷後，異議人仍使用註銷駕駛執照駕車情事，所
      為九十二年十二月十二日竹監自字第裁五０─Ｅ0000
      0000號裁決書對異議人罰鍰新臺幣六萬元之處分，其
      處分亦難謂為合法。
四、綜上所述，異議人辯稱其未合法收受舉發違反道路交通管理
    事件通知單，洵屬有據，原處分機關未依道路交通管理處罰
    條例第九條第一項規定合法送達即逕行對異議人裁罰，其裁
    罰確有違誤，爰撤銷原處分，併諭知聲明異議人不罰，由原
    處分機關依法另為適當處理，以資適法。
五、據上論斷，應依道路交通案件處理辦法第二十條前段，裁定
    如主文。
中　　華　　民　　國　　94　　年　　10　　月　　31　　日
                  交通法庭法　官　魏瑞紅
以上正本證明與原本無異。
如不服本裁定，應於裁定送達後五日內向本院提出抗告狀。
中　　華　　民　　國　　94　　年　　10　　月　　31　　日
　　　　　　　　　　　　　書記官　吳月華
